【裁判字號】    92,簡上,98
【裁判日期】    920430
【裁判案由】    傷害
【裁判全文】
臺灣高雄地方法院刑事判決                          九十二年度簡上字第九八號
    上  訴  人
    即  被  告  乙○○
    選任辯護人  黃順天律師
右上訴人因傷害案件，不服本院高雄簡易庭中華民國九十二年一月二十一日九十二年
度簡字第三二一號第一審判決（聲請簡易判決處刑案號：臺灣高雄地方法院檢察署九
十一年度偵字第二五五八二號），提起上訴，本院判決如左：
    主  文
原判決撤銷。
乙○○無罪。
    理  由
一、公訴意旨略以：被告即上訴人乙○○原受僱於告訴人丁○○所經營位在高雄市○○○路一二八號之「早苗ＣＬＵＢ」擔任服務生工作，其於民國九十一年五月二
    十一日凌晨一時許，在上開ＣＬＵＢ之更衣室內，因告訴人欲將之辭退，被告乃
    與告訴人發生口角，並基於傷害人身體之犯意，與告訴人發生拉扯互毆，雙方更
    進而在上開更衣室內之地上扭打成一團，因而導致告訴人受有全顏面輕微紅腫、
    雙手多處紅腫等傷害，因認被告涉有刑法第二百七十七條第一項之傷害罪嫌云云
    。
二、公訴人認被告涉有上開犯行，係以：(1)被告到庭供陳：因告訴人打伊，伊用左手
    抓住告訴人右手，雙方並在地上扭成一團，可能在過程中造成告訴人受傷等語；
    (2)告訴人指述綦詳；(3)核與證人即該店服務生甲○○、丙○○二人證述情節大致
    相符；(4)診斷證明書乙紙在卷可佐等證據資料，為其論斷之依據。訊據被告固坦
    承於右開時、地因故與告訴人發生口角爭執之事實，惟堅決否認有前揭被訴之傷
    害犯行，辯稱：當時告訴人到更衣室內罵伊，伊向告訴人表示如果不合意，伊可
    以辭職，並要收拾東西離開。當伊經過告訴人旁邊時，告訴人先將伊推倒，且向
    伊說有種還手，伊向告訴人表示說因尊重告訴人，所以不會還手，接著爬起來要
    離開時，告訴人便再毆打伊，將伊壓在地上打，拉伊的頭髮去撞牆壁，伊才握著
    告訴人的手以免被毆，並無傷害告訴人之意思，僅係為求脫身等語。
三、按「犯罪事實應依證據認定之，無證據不得推定其犯罪事實」、「不能證明被告
    犯罪或其行為不罰者，應諭知無罪之判決」，刑事訴訟法第一百五十四條、第三
    百零一條第一項分別定有明文。又認定犯罪事實所憑之證據，雖不以直接證據為
    限，間接證據亦包括在內；然而無論直接或間接證據，其為訴訟上之證明，須於
    通常一般之人均不致有所懷疑，而得確信其為真實之程度者，始得據為有罪之認
    定（最高法院七十六年度台上字第四九八六號判例參照）。
四、經查：
  (一)被告於偵查中固供陳：伊當時被告訴人壓在地上，扭成一團在地上打，告訴人打
    伊時，伊用左手抓住告訴人的右手作為抵抗等語（參見偵查卷第八、九頁），惟
    依被告於偵查中所供，顯係辯稱其遭告訴人所毆打，其始用左手抓住告訴人之右
    手以防護其自身安全，核與其於本院調查及審理時所供相符，自難以被告於偵查
    中之上開供詞認定被告確有承認傷害告訴人之行為，而被告復於本院調查及審理
    時否認傷害告訴人，其當無自白傷害告訴人可言。
  (二)證人丙○○固於偵查中證稱：當時告訴人要開除被告，被告也惡言相向，伊要離
    開更衣室時，見到被告抬腳要踢告訴人，但沒有踢到。後來伊離開更衣室約五分
    鐘，送完客人返回更衣室時，看到告訴人與被告已打在地上，扭成一團，伊趕緊
    叫甲○○進來阻止，甲○○沒有馬上趕到現場，伊又另外去送客人，嗣在告訴人
    呼喚甲○○後，甲○○才趕過來云云（參見偵查卷第七頁正面），故依證人丙○○所證，其當時在更衣室現場曾目睹被告先欲傷害告訴人之行為，且亦目睹被告
    與告訴人於地上扭打成一團之情形。惟查：(1)證人丙○○此節所證，除經被告否
    認外，被告並否認證人丙○○曾在現場目睹，而證人即前揭ＣＬＵＢ店員包蘇瑛
    亦於偵查中證稱：當時現場僅有伊與被告、告訴人三人，丙○○從頭到尾均未在
    現場等語（參見發查卷第十頁背面），是證人丙○○是否曾在現場目睹本案爭執
    之情形，已有可疑。(2)查告訴人因與被告發生本件爭執，亦另經被告對其提出傷
    害告訴，而經檢察官提起公訴，並由本院以九十一年度易字第三○一二號審理（
    下稱此案為前案）。告訴人於前案審理時亦供稱：「（問：爭執現場有哪些人看
    到？）只有她（即被告）的朋友包蘇瑛」等語（參見該案卷第十四頁），足見告
    訴人自承當時在場之人僅有其與被告、證人包蘇瑛三人，並無包含證人丙○○在
    內之他人在場。況當時果倘有證人丙○○在場目睹，此自係對告訴人有利之證據
    ，何以經本院依職權調閱前案之警詢、偵查及審理卷宗後，均未見告訴人曾向前
    案之檢警及本院陳明有此證人可供佐證？顯然不合常理。準此而論，證人丙○○
    是否曾在現場目睹本案爭執情形，益見不無可疑之處。(3)告訴人於偵查中指稱：
    丙○○當時在更衣室，但被告還沒動手打伊之前，丙○○已離開更衣室等情（參
    見偵查卷第十一頁），可見告訴人係指稱證人丙○○在被告傷害其之前，業已先
    離開更衣室，然此核與證人丙○○所證：伊要離開更衣室時，見到被告抬腳要踢
    告訴人云云顯有不符，則該證人是否確在現場目睹本案經過，更見其疑。(4)又證
    人甲○○於偵查中僅證稱：伊係聽到告訴人之呼喚才趕到更衣室內等語（參見偵
    查卷第七頁背面）；其於本院調查時則亦係如此證稱（參見本院九十二年四月二
    日訊問筆錄），僅於本院質之丙○○是否曾喚其前往阻止告訴人與被告之爭執時
    ，證人甲○○始答稱：丙○○在送客人的時候，有叫我最好進去看一下等語，惟
    此核與證人丙○○所證：伊看到告訴人與被告已打在地上，扭成一團，伊趕緊叫
    甲○○進來阻止，甲○○沒有馬上趕到現場，伊又另外去送客人云云即有相當出
    入，則證人丙○○是否確在現場目睹案發經過，更令人質疑。綜此，證人丙○○
    是否確在現場目睹案發經過，既有上述多項可疑之處，自難逕信為真，其所為目
    睹被告傷害告訴人之上開證詞，即難引為對被告不利之認定。
  (三)又證人甲○○於偵查中及本院調查中均證稱：伊係聽到更衣室內有吵架之聲音，
    直到告訴人叫伊，伊才趕到更衣室門口，看到被告與告訴人均扭成一團，躺在地
    上，之後就各自起來等語（參見偵查卷第七頁背面、本院前揭訊問筆錄），足見
    證人甲○○並未目睹本件案發經過，僅係事後聽聞告訴人之呼喚才趕至更衣室，
    自無法由其所證推論被告確有傷害告訴人之行為。況證人甲○○於前案之警詢中
    更證稱：伊趕到更衣室時，就看到告訴人把被告壓在地上等語（參見前案警詢卷
    第六頁背面），而該警詢筆錄係證人甲○○閱覽後親自簽名，亦經該證人於本院
    審理時自承在卷（參見本院前揭訊問筆錄），是以該證人到場時所見之現狀，既
    係告訴人把被告壓在地上，衡情更難認定係被告傷害告訴人。
  (四)再者，證人包蘇瑛於偵查中證稱：「．．．當時乙○○（即被告）已換好衣服在
    等我，結果丁○○（即告訴人）她進來罵乙○○，如果再這麼做就不要幹了，乙○○還向丁○○道歉，乙○○要離開時，丁○○還攔住乙○○，她將乙○○推倒
    在地上，並拉住她的頭髮去撞牆，而且還拿一罐啤酒打乙○○的額頭．．．」等
    語（參見偵查卷第十頁背面），核與其於前案警詢時所證大致相符（參見前案警
    詢卷第五頁背面），亦核與被告所辯乙節相去不遠，可見依證人包蘇瑛之證詞，
    反係證稱告訴人傷害被告，而非被告傷害告訴人，則被告究否確有傷害被告之犯
    行，更係難以認定。
  (五)至告訴人雖提出診斷證明書乙紙為證，有該診斷證明書乙紙附卷可稽，但觀諸該
    診斷證明書所載，告訴人所受之傷勢僅為「全顏面輕微紅腫、雙手多處紅腫」，
    然被告因本件爭執所受之傷勢則為「下頦裂傷三公分、前額皮下血腫三乘三公分
    、後枕部皮下血腫三乘三公分、左手肘擦傷二乘二公分、左膝擦傷三乘三公分、
    右肩紅腫扭傷四乘五公分」，則另有被告之驗傷診斷書及照片八幀附於前案警訊
    卷可憑。比較告訴人與被告所受之傷勢，顯然被告所受之傷勢遠重於告訴人，若
    真係二人互毆，何以二人傷勢輕重相差如此之鉅？且若真係被告確有傷害告訴人
    乙情，又何以告訴人僅受有顏面及雙手紅腫之傷勢，而無其他較符合在被毆之情
    況下所可能產生之傷勢？在在均有可疑。況徵諸二人所受傷勢等情，本院以為較
    為合理之解釋，反而應如被告所辯，被告確係遭受告訴人之毆打，始受有上開傷
    勢，蓋其傷勢與被告所辯遭告訴人毆打可能所受之傷勢大致相符；且正因被告為
    防護自己免於被毆，始會抓住告訴人之手腕，是告訴人之雙手始會僅呈現紅腫之
    現象，其顏面之紅腫更亦可能係因其遭被告抓住手腕時，在亟欲掙脫下所不慎碰
    觸造成，實非被告對其傷害所形成。從而在此種情況下，被告為免於被毆打始抓
    住告訴人之手腕，僅係出於防護之意思，縱致告訴人受有上開輕微紅腫，被告亦
    無傷害告訴人之犯意，當無傷害之犯行可言。況告訴人於前案審理中曾供承：被
    告動腳要踢伊，但未踢到，自己倒下去，伊壓住被告，並呼叫甲○○進來，直到
    甲○○進來壓住被告，伊才離開。伊有壓住被告，不知道有沒有打到被告，被告
    所受傷勢可能是因為打不到伊，自己摔倒造成的等語（參見前案審理卷第十三頁
    背面），是依告訴人自己所供，亦係陳明被告並未毆打到告訴人，益徵告訴人於
    本件所指上開傷勢係遭被告所傷害云云，容有供指前後不一，實難逕信為真。
五、綜上所述，被告是否確有傷害告訴人之行為，本院認為仍存有合理之懷疑，尚未
    到達確信其為真實之程度。此外，復查無其他積極證據足資認定被告確有前揭被
    訴之傷害犯行，原審疏未詳究前情，遽為科刑之判決，自非允洽，本件被告上訴
    意旨否認犯罪，指摘原判決不當，為有理由，應予撤銷改判，諭知被告無罪。
據上論結，應依刑事訴訟法第四百五十五條之一第三項、第三百六十九條第一項前段
、第三百六十四條、第三百零一條第一項，判決如主文。
本案經檢察官郭文俐到庭執行職務。
中      華      民      國    九十二    年      四      月     三十     日
                              臺灣高雄地方法院刑事第七庭
                                  審判長法  官  陳志銘
                                        法  官  曾吉雄
                                        法  官  陳信旗
右正本證明與原本無異。
本判決不得上訴。
                                        書記官  張家榮
中      華      民      國    九十二    年      四      月     三十     日


司法院資訊處製作；財團法人民間司法改革基金會備份。
